【裁判字號】    97,訴,655
【裁判日期】    971229
【裁判案由】    第三人異議之訴
【裁判全文】
臺灣新竹地方法院民事裁定               97年度訴字第655號
原      告  丁○○
訴訟代理人  陳慶禎律師
被      告  彰化商業銀行股份有限公司
法定代理人  乙○○
訴訟代理人  甲○○
            丙○○
上列當事人間第三人異議之訴事件，原告為訴之追加，本院裁定
如下：
    主  文
原告追加之訴駁回。
追加之訴費用由原告負擔。
    理  由
一、按訴狀送達後，原告不得將原訴變更或追加他訴；起訴不合
    程式者，法院應以裁定駁回之，民事訴訟法第二百五十五條
    第一項前段、第二百四十九條第一項第六款分別定有明文。
二、查本件依原告起訴狀所載，原告係依強制執行法第十五條規
    定提起第三人異議之訴，主張被告即債權人與債務人黃滄華
    間之本院九十七年度執字第七五二０號強制執行事件，被告
    所聲請強制執行查封拍賣之標的即座落新竹市○○段四一三
    、四一三之一、四一四地號土地上未辦保存登記之門牌號碼
    新竹市○○路二七四、二七六號暫編建號七八二號建物，係
    原告向訴外人財政部國有財產局承租部分土地所興建，依法
    原告即原始取得所有權，然被告誤以為係上開強制執行事件
    債務人黃滄華所有，而予以指封併付拍賣，乃聲明求為判決
    本院九十七年度執字第七五二０號強制執行事件，就原告所
    有座落新竹市○○段四一三、四一三之一、四一四地號土地
    上未辦保存登記之門牌號碼新竹市○○路二七四、二七六號
    ，樓層面積合計七一０．二八平方公尺，暫編建號七八二號
    建物（以下簡稱為系爭建物）所有權全部所為之強制執行程
    序應予撤銷。嗣原告起訴後，起訴狀繕本已於民國九十七年
    十月六日送達被告，有送達證書在卷足稽，揆諸首揭規定，
    原告倘未經被告同意，或符合民事訴訟法第二百五十五條第
    一項但書各款之規定，原告即不得將原訴變更或追加他訴。
三、第查，原告於起訴狀繕本送達後，迄至九十七年十一月十四
    日始追加預備之訴，主張縱認原告係以買賣方式自上開強制
    執行事件債務人黃滄華取得系爭建物之使用權，即至少取得
    系爭建物使用、收益之事實上處分權，乃以備位聲明求為判
    決確認原告就座落新竹市○○段四一三、四一三之一、四一
    四地號土地上未辦保存登記之門牌號碼新竹市○○路二七四
    、二七六號，樓層面積合計七一０．二八平方公尺，暫編建
    號七八二號建物之事實上處分權存在，且原告對於上開未辦
    保存登記建物因本院九十七年度執字第七五二０號強制執行
    程序所得之價金優先分配權利存在，被告就該價金無優先受
    清償之權（參本院九十七年十一月十四日言詞辯論筆錄及原
    告準備書三狀）；嗣再於九十七年十一月二十八日具狀及於
    九十七年十二月十二日言詞辯論期日就上開追加預備之訴補
    正為單純合併之訴，並就追加之訴聲明減縮為求為判決確認
    原告就座落新竹市○○段四一三、四一三之一、四一四地號
    土地上未辦保存登記之門牌號碼新竹市○○路二七四、二七
    六號，樓層面積合計七一０．二八平方公尺，暫編建號七八
    二號建物之事實上處分權存在。
四、茲原告上開追加之訴，業經被告表示不同意，有本院九十七
    年十一月十四日、九十七年十二月十二日言詞辯論筆錄在卷
    可稽。原告雖稱原告上開追加之訴是否有理由，乃得據原起
    訴聲明已認定之事實逕予判斷，不甚礙被告之防禦及訴訟之
    終結，應得為訴之追加云云。然查：
（一）原告原起訴之訴訟標的乃係依強制執行法第十五條規定所
      提起之第三人異議之訴，主張系爭建物為其所原始興建所
      有，而以其係系爭建物所有權人訴請撤銷系爭建物之強制
      執行程序，故原告原起之訴是否有理由，即乃繫於系爭建
      物是否究為原告所原始興建所有。至被告雖抗辯依系爭建
      物之原始房屋稅籍資料及原告與債務人黃滄華間之不動產
      買賣契約書，已可證明系爭建物確係債務人黃滄華所興建
      所有，而非原告所興建所有等情，乃係對原告所主張系爭
      建物為其興建所有之抗辯，並非主張或不爭執原告就系爭
      建物有事實上之處分權，更何況被告猶認原告與債務人黃
      滄華間就系爭建物之買賣契約關係係屬通謀虛偽（即認原
      告與債務人黃滄華間之系爭建物買賣契約係通謀虛偽意思
      表示而無效，而認系爭建物自始至終均為債務人黃滄華所
      有）或有償、無償之詐害行為。據此，原告原起訴之訴是
      否有理由，乃繫於系爭建物是否為原告原始興建所有，而
      被告之抗辯則僅需推翻原告所主張系爭建物為所原始興建
      所有即可，並不必然因認定系爭建物非原告原始興建所有
      ，即足以認定原告就系爭建物有事實上處分權；且原告原
      起訴之訴之辯論，已然成熟，倘需進而審究原告追加之訴
      即原告就系爭建物是否有事實上處分權，被告即需再就原
      告就系爭建物是否有事實上處分權為防禦，法院亦需就此
      部分再就兩造之主張、防禦為訴訟上之調查（例如原告與
      債務人黃滄華間之系爭建物買賣契約係通謀虛偽意思表示
      而無效），當然有妨礙被告之防禦及有礙原告原起訴之訴
      訴訟之終結，故原告主張原告上開追加之訴是否有理由，
      乃得據原起訴聲明已認定之事實即可逕予判斷，而不甚礙
      被告之防禦及訴訟之終結結，即非有據，尚非可採。
（二）此外，揆諸上開論述，原告追加之訴與原訴之主要爭點亦
      無共同性，且原起訴請求之訴訟及證據資料，於審理繼續
      進行在相當程度範圍內，亦無得期待於後追加請求之審理
      予以利用，故原告追加之訴與原訴請求之基礎事實自非同
      一。又原告原訴之請求亦非以追加之訴之法律關係為斷，
      自亦無民事訴訟法第二百五十五條第一項第六款規定之適
      用。
五、揆諸上開說明，原告追加之訴既未經被告同意，亦不符合民
    事訴訟法第二百五十五條第一項但書各款規定之情形，故本
    件原告追加之訴即為不合法，應予駁回。
六、據上論結，依民事訴訟法第二百四十九條條第一項第六款、
    第九十五條、第七十八條，裁定如主文。
中    華    民    國  97  年    12  月  29  日
                              臺灣新竹地方法院民事第二庭
                                  法  官  汪銘欽
以上正本係照原本作成。
如對本裁定抗告，須於裁定送達後十日內向本院提出抗告狀。
中    華    民    國  97  年    12  月  29  日
                                  書記官  林淑瑜


司法院資訊處製作；財團法人民間司法改革基金會備份。
